【裁判字號】    97,交聲,80
【裁判日期】    970505
【裁判案由】    違反道路交通管理處罰條例聲明異議
【裁判全文】
臺灣桃園地方法院交通事件裁定          97年度交聲字第80號
原處分機關  交通部公路總局新竹區監理所桃園監理站
異  議  人
即受處分人  富新鷹架實業有限公司
                    統一編號：.
法定代理人  乙  ○
送達代收人  甲○○
上列受處分人因違反道路交通管理處罰條例事件，不服原處分機
關交通部公路總局新竹區監理所桃園監理站中華民國97年1 月16
日桃監裁罰字第裁52-Z1B004079號裁決，向本院聲明異議，本院
裁定如下：
    主  文
異議駁回。
    理  由
一、原舉發及處分意旨略以：異議人即受處分人富新鷹架實業有
    限公司所屬之司機王俊國，其駕駛執照業經吊銷，仍於民國
    九十六年十一月二十九日下午五時十七分許，駕駛０三八—
    ＳＶ號大貨車，在國道一號高速公路南下三十五點四公里處
    行駛，而於上揭時間、地點，為警當場攔獲，因依道路交通
    管理處罰條例第二十一條之一第一項第五款規定，裁處異議
    人罰鍰新臺幣（下同）六萬元。
二、異議意旨略以：王俊國於九十六年六月二十六日至異議人公
    司應徵時，有出示合格之駕駛執照，異議人亦有向雲林監理
    站查詢王俊國之駕駛資格，確認無誤後，方於同年七月一日
    錄用王俊國，且王俊國本人並不知其駕駛執照已被吊銷，係
    九十六年十一月二十九日舉發當日，其因故被警員攔停，索
    閱駕駛執照時，因未帶駕駛執照，始經警員告知其駕駛執照
    已遭吊銷，故異議人更無可能知悉王俊國無照駕駛，自不應
    令異議人與王俊國一併負責，為此請准予撤銷原處分，另為
    適法處分云云。
三、按「汽車駕駛人駕駛聯結車、大客車、大貨車，有下列情形
    之一者，汽車所有人及駕駛人各處新臺幣四萬元以上八萬元
    以下罰鍰，並當場禁止其駕駛：‧‧‧五、駕駛執照業經吊
    銷、註銷仍駕車」、「違反第一項情形，並記該汽車違規紀
    錄一次」，道路交通管理處罰條例第二十一條之一第一項第
    五款、第三項分別定有明文。經查：
（一）異議人所屬之司機王俊國，於九十六年十一月二十九日下
      午五時十七分許，駕駛異議人所有之０三八—ＳＶ號大貨
      車，在國道一號高速公路南下三十五點四公里處行駛之事
      實，業經原處分機關交通部公路總局新竹區監理所桃園監
      理站函敘甚詳，並有該站九十七年二月五日竹監桃字第０
      九七０００二六０二號函暨所附本件之舉發違規通知單、
      裁決書、送達證書、汽車駕駛人查詢報表、違章查詢報表
      、駕照吊扣銷查詢報表各一份在卷可稽，並為異議人所不
      爭執。再者，王俊國前曾於九十四年十月二十一日下午五
      時四十分許，在新竹縣新竹市○○路、建華街交叉路口，
      因駕駛Ｗ四—二三００號自用小客車，違規在雙黃線超車
      ，經警員在現場攔停舉發後，由交通部公路總局嘉義區監
      理所雲林監理站（下簡稱雲林監理站）於九十五年五月十
      七日開具雲監裁字第裁七二—Ｅ00000000號裁決
      書，裁處王俊國罰鍰二千四百元，並記違規點數一點，裁
      決書中並註記：「罰鍰限於九十五年六月十六日前繳納，
      逾期不繳納者，自九十五年六月十七日易處吊扣駕駛執照
      三個月，並限於九十五年七月一日前繳送；九十五年七月
      一日前未繳送駕駛執照者，自九十五年七月二日易處吊銷
      ，並逕行註銷駕駛執照」等語，上開裁決書並於九十五年
      五月二十三日送達至王俊國位於雲林縣古坑鄉○○村○○
      路四十八巷一一五號住處，由王俊國之母劉美月代為簽收
      ，然王俊國始終未依限繳納罰鍰或繳送駕駛執照，雲林監
      理站遂於九十五年七月二日逕行註銷其駕駛執照，並於九
      十五年七月四日上午九時三十四分，由該站編號七二０一
      三０號之鍵入員將上開駕籍異動事項登入電腦等情，有雲
      林監理站九十七年二月四日嘉監雲字第０九七０一０一二
      六九號函暨所附該次舉發違規通知單、裁決書、送達證書
      ，及上開原處分機關檢送之駕照吊扣銷查詢報表等資料各
      一份存卷可查。是故，本案警員於九十六年十一月二十九
      日下午，在國道一號高速公路攔停王俊國駕駛之大貨車時
      ，王俊國之駕駛執照已遭吊銷，係無照駕駛之事實，自堪
      認定。
（二）次按，行政罰法第七條第一項規定：「違反行政法上義務
      之行為非出於故意或過失者，不予處罰」，反面而言，行
      為人因過失而違反行政法上義務時，自應予以處罰。經查
      ，在實務上，因道路交通管理處罰條例第九十二條之一規
      定：「處罰機關裁決職業汽車駕駛人吊扣、吊（註）銷駕
      駛執照時，得應僱主之請求，以書面或其他方式通知違規
      當時所駕駛汽車之所有人」，故主管機關交通部為能依上
      開規定，提供僱主查詢所屬駕駛人之駕照狀態起見，乃委
      託中華電信股份有限公司數據分公司開發「公路監理加值
      服務系統─駕駛人管理子系統」，並於九十二年五月五日
      完成建置，供僱主查詢其所屬駕駛人之駕照紀錄，而上開
      「公路監理加值服務系統－運輸業駕駛人管理系統」原則
      上雖以提供運輸業者查詢使用為主，惟無論運輸業者或一
      般公司行號，縱未申請網路公路監理加值服務，然已取得
      所僱用駕駛人之同意者，亦得檢附同意書、駕駛人資料表
      及駕駛人駕照狀態查核表等資料，向公路監理機關查詢所
      僱用之駕駛人駕照資格，此經原處分機關函敘甚詳，並有
      交通部公路總局新竹區監理所桃園監理站九十六年七月十
      七日竹監桃字第０九六００一四四八八號函可考，上開查
      詢之程序、方法，雖未廣為傳布，然僅需僱主向監理機關
      稍事查詢，即可得知，應無不能查詢或難以查詢之情況。
      又王俊國之駕駛執照早於九十五年七月二日即已遭雲林監
      理站吊銷，並於九十五年七月四日由該站鍵入員將上揭駕
      籍異動事項鍵入電腦備查，已見前述，距離九十六年六月
      二十六日王俊國向異議人公司應徵時，幾達一年之久，準
      此，設若異議人確有向監理機關查詢王俊國之駕籍異動資
      料，應無不能查得王俊國之駕駛執照已遭吊銷之理。異議
      人公司之代理人甲○○在本院調查時復自承：王俊國前來
      應徵時，只有索閱王俊國之駕駛執照，並由公司會計去電
      雲林監理站、桃園監理站查詢等語。綜上，主管之監理機
      關既已提供雇主查詢所屬駕駛人駕籍異動資料之服務，且
      非難以查知，則異議人未向監理機關查詢其所屬司機王俊
      國之駕照紀錄，率然將０三八—ＳＶ號大貨車交給王俊國
      駕駛，即有應注意能注意而不注意之過失，依上說明，異
      議人即應處罰。
（三）異議人雖辯稱略以：王俊國於九十六年六月二十六日前來
      異議人公司應徵時，異議人已向監理機關詳查其駕駛資格
      ，確認無誤後方予錄用，而王俊國之駕駛執照業經雲林監
      理站吊銷一節，非但異議人無法查知，即王俊國本人亦不
      知情等語，並提出王俊國向異議人公司應徵時，異議人留
      存之王俊國履歷表、身分證及駕駛執照影本為證，且道路
      交通管理處罰條例第二十一條之一第四項亦確實規定：「
      汽車所有人如已善盡查證駕駛人駕駛執照資格之注意，或
      縱加以相當之注意而仍不免發生違規者，汽車所有人不受
      本條之處罰」。惟查，道路交通管理處罰條例第二十一條
      之一第一項規定所以將「汽車所有人」與「駕駛人」同列
      為處罰對象，係因大型車輛肇事所生之交通事故傷亡情形
      ，多半較單純小型車或機器腳踏車發生之事故嚴重，故立
      法者除加重駕駛人之處罰，要求駕駛人駕駛該類車輛，均
      必須具有合格之駕駛執照以外，並對汽車所有人科以車輛
      使用之管理責任，避免駕駛人無照駕駛其車輛，期能防患
      於未然，準此，上開大型車輛之所有人，不僅在聘僱司機
      時應查證其駕駛資格，確保所選任者係合格之駕駛人，在
      聘用後仍負有監督其所屬司機之管理責任，始能貫徹其車
      輛之使用監督，達成前開減少大型車輛交通事故之立法目
      的，換言之，此係立法者對大型車輛所有人所特別科加，
      而為一般汽車所有人所無之車輛使用管理義務，是故，異
      議人未能向監理機關查得王俊國駕駛執照之狀況，其咎即
      應由異議人負責。再者，異議人在王俊國前來應徵時，雖
      有索閱王俊國之駕駛執照，且斯時該駕駛執照形式上亦未
      逾期，異議人並有委請公司小姐，向監理站查詢王俊國之
      罰單記錄，惟上揭異議人所查詢之事項，究非王俊國之駕
      駛執照狀態可比，是故，尚難憑此認定異議人已善盡其查
      證義務，而得據以免罰。至於王俊國縱然因不知其駕駛執
      照已被吊銷，而未告知異議人上開情事，然異議人既可由
      監理機關查得王俊國最新之駕駛執照狀況，而未向監理機
      關查詢，仍不能認為已盡其查證義務，而予免罰。綜上，
      異議人所辯，尚不足採。
（四）綜上，本件事證明確，異議人之違規事實已堪認定，應依
      法裁罰。
四、原處分機關因認異議人上揭違規事證明確，而依上開道路交
    通管理處罰條例第二十一條之一第一項第五款、第三項規定
    ，裁處異議人罰鍰六萬元，並記汽車違規點數一點，揆諸前
    開說明，尚無不合。本件異議為無理由，應予駁回，爰裁定
    如主文。
據上論斷，應依道路交通案件處理辦法第十九條，裁定如主文。
中    華    民    國    97    年    5     月    5     日
                    交通法庭  法  官  陳彥宏
以上正本證明與原本無異。
如不服本裁定，應於送達後5 日內，向本院提出抗告狀。
                              書記官  翁其良
中    華    民    國    97    年    5     月    5     日


司法院資訊處製作；財團法人民間司法改革基金會備份。
